臺灣桃園地方法院刑事判決　　　　　　　　　　　　　九十一年度易字第三七三號
　　公　訴　人　臺灣桃園地方法院檢察署檢察官
　　被　　　告　丁○○　男　二.
右列被告因傷害案件，經檢察官提起公訴（九十一年度偵字第一三一九號），本院判
決如左︰
    主  文
丁○○無罪。
    理  由
一、公訴意旨略以：被告丁○○（公訴人誤載為「蘇俊明」）與告訴人乙○○乃鄰居
    ，於民國九十年九月三十日凌晨零時三十分許，被告因不滿告訴人指摘其與友人
    深夜喧嘩妨害公眾安寧，竟夥同不詳姓名年籍之友人，共五人，共同基於傷害人
    身體之犯意聯絡，至桃園縣楊梅鎮永寧里（公訴人誤載為「永康里」）民權街十
    二號告訴人住處，毆打告訴人，致告訴人受有頭皮、左腹壁挫傷之傷害，因認被
    告涉有刑法第二百七十七條第一項之普通傷害罪嫌。
二、本件公訴人認被告涉有前開犯行，係以告訴人乙○○之指訴及卷附診斷證明書乙
    紙，為其主要之論據。按犯罪事實應依證據認定之，無證據不得推定其犯罪事實
    ，又不能證明被告犯罪者，應諭知無罪之判決，刑事訴訟法第一百五十四條、第
    三百零一條第一項分別定有明文。次按刑事訴訟法上證明之資料，無論其為直接
    證據或間接證據，均須達於通常一般之人均不致於有所懷疑，而得確信其為真實
    之程度，始得據為有罪之認定，若其關於被告是否犯罪之證明未能達此程度，而
    有合理性懷疑之存在，致使無從形成有罪之確信，根據「罪證有疑，利於被告」
    之證據法則，即不得遽為不利被告之認定，最高法院七十六年度台上字第四九八
    六號判例意旨可供參照。再按告訴人之告訴，本以使被告受刑事訴追為目的，故
    其陳述是否與事實相符，自應調查其他證據，以資審認，茍其所為攻擊之詞，尚
    有瑕疵，則在此瑕疵未予究明以前，即不能遽採為斷罪之基礎，此亦有最高法院
    六十九年台上字第一五三一號判例意旨可供參照。
三、本件訊據被告丁○○堅決否認涉有前開傷害犯行，辯稱：當天是到伊家中烤肉的
    朋友因不滿告訴人之指責，而去毆打告訴人的，伊只站在告訴人住處門口觀看，
    伊未動手打告訴人，那些朋友是從網路上認識的，不知真實姓名住址，伊現在找
    不到那些朋友等語。經查：
（一）本院就案發情形詢之證人即被告與告訴人之鄰居甲○○，證人甲○○證稱：「
      （問：九十一年九月三十日凌晨零時三十分你人在何處？）我在我家，我沒有
      外出。」、「（問：有無看到被告與告訴人之間糾紛的過程？）沒有。」、「
      （問：當時發生糾紛的過程是否有聽聞？）當時我在家聽到外面有吵架的聲音
      ，我就站在家門口外看告訴人乙○○家發生何事，我就住在告訴人家隔壁，我
      看到約有三、四人站在他家庭院中，似乎在吵架。但我不認識那些人是誰。」
      、「（問：有無看到告訴人站在該處？）有。」、「（問：是否認識告訴人庭
      院中的其他人？）我不認識。」、「（問：當時被告在何處？）我出來看沒有
      多久，丁○○也從家中出來看，我與丁○○家之間剛好是告訴人的家。」、「
      （問：當時丁○○從家中出來後站在何處？）站在他家門口與告訴人家門口中
      間。」、「（問：當時告訴人的哥哥人在何處？）我不清楚。當時有很多鄰居
      出來看。」、「（問：後來那些人是如何離開告訴人的家？）我看那些人走出
      告訴人家站在馬路邊沒有繼續吵，我就回家了。」、「（問：當時看到告訴人
      庭院的人群中，有無看見告訴人的母親與姐姐？）我一開始看的時候是沒有看
      到告訴人的母親與姐姐，他母親與其姐姐是在我準備要回家時他們才從屋內出
      來。當時那些人很像已經離開告訴人的庭院了，但那時好像沒有在爭吵了。」
      、「（問：那三、四個不認識的人年紀約多大？）約二十幾歲。」、「（問：
      那三、四個人後來是如何離開？）那時我已進入屋內，我沒有看到。」、「（
      問：你看到那些人在告訴人家中吵架的時候，告訴人是否有被毆打？告訴人當
      時是站著還是蹲著？有無大聲說他被打等語？）因告訴人家中沒有開燈，視線
      昏暗，所以我看不清楚裡面到底是發生何事。我印象中告訴人是站著。沒有聽
      到。」等語，及證人丙○○證稱：「（問：當天是否在場？當天情形？）有。
      當天我們在家烤肉，告訴人就到我們家前面踹門並說我們太吵了，吵到他們不
      能睡覺。我與被告二人不以為意，但我們的朋友約有三人就衝到隔壁告訴人家
      的院子裡去，我與被告二人是聽到打鬥聲才衝過去看，我們看到告訴人被打倒
      在地上，我本來要去扶他，但告訴人要告我傷害，我跟告訴人說你那隻眼睛看
      到我打你，此時告訴人的姐姐、媽媽就從屋內出來，他們家人就罵我，都認定
      是我打的。告訴人確實有被打，但是被我弟弟的朋友打。」等語，核與被告所
      辯「伊只站在告訴人家門口觀看，並未毆打告訴人」乙節相符，蓋證人甲○○
      既為被告、告訴人之鄰居，其自當認識被告，然當天站在告訴人家中之人既為
      證人甲○○不認識之人，而被告則是與其同時出來觀看之人，顯然被告係在告
      訴人遭毆之後始出來觀看乙節，及告訴人應係遭該等不詳姓名年籍之人毆打乙
      節，首堪認定。
（二）再就有無目擊告訴人被毆情形詢之證人倪曉芬（告訴人之姐）及鄭雪（告訴人
      之母）二人，證人倪曉芬證稱：「（問：當天情形？）當時隔壁被告家從晚上
      八、九點開始就很吵鬧，但我覺得還可以忍受，直到晚上十二點多，我看完電
      視要到三樓的房間內時，我聽到我家大門有被衝撞的聲音，於是我就下樓查看
      ，看到有一群人圍住我弟弟約有四、五人，當時我沒有看到他們是否有動手打
      我弟弟，我問他們發生何事，其中一人跟我說：『你知道他說什麼』，我回說
      『我不知道，我只聽到我家大門有衝撞聲音，我才下樓』。當時我母親在洗澡
      ，我母親有聽到聲音，叫我趕快出去看。之後，我母親才出來查看。」、「（
      問：當天有無看見你弟弟受傷？）我有聽我弟弟在喊頭痛。」、「（問：當天
      看見哪些人在你家大門？有無看見你弟弟被打的情形？）除了被告以外、另有
      證人丙○○、李國新、及另二位不認識之人在場。我沒有看見我弟弟被打當時
      的情形。」等語，及證人鄭雪證稱：「（問：當天隔壁家確實是很吵，我兒子
      確實是有在我家院子向隔壁喊說：『不要吵啦』，隔壁就回說『不順眼就過來
      』，我兒子就回答『過來就過來』，沒想到隔壁人就衝到我家門口，前開話是
      我在浴室準備洗澡時聽到的。後來，我聽到門被衝撞的聲音，才叫我女兒趕快
      出去看，我也趕快穿衣服出去看，我看到對方有四、五人，他們圍住我兒子，
      但我沒有注意看到他們有無動手打我兒子。當時我兒子好像是蹲在地上。」、
      「（問：當時你看到有何人在場？）被告、李國新是站在屋內。丙○○在屋外
      。」等語，均核與告訴人所指訴之「被告拿拖鞋打伊的頭，伊母親有看到」、
      「他們打我時，伊母親及姊姊都有在旁邊阻止，約二十秒後對方才停手，雙方
      爭執一會兒，他們就走了」、「伊之前沒說伊姊姊有看到，但當時伊母親有告
      訴伊說是被告打的，但昨天伊母親卻告訴伊說沒有看到」等情不符，是以，證
      人倪曉芬、鄭雪之前開證述，均僅足證明當天被告家中確有飲酒吵鬧及告訴人
      當天確有遭人毆打之情事，但渠等既均未看到告訴人遭毆打時之情況究竟如何
      ，亦未看到下手毆打之人究為何人，是以，告訴人前開所指「他們打我時，伊
      母親及姊姊都有在旁邊阻止，約二十秒後對方才停手，雙方爭執一會兒，他們
      就走了」乙節，應屬誤會。從而，證人倪曉芬、鄭雪之證述，尚不足作為認定
      被告即為出手毆打告訴人之人的依據。
（三）就告訴人提出之診斷證明書上『病名欄』所載「頭皮、左腹壁挫傷」等語，與
      告訴人所指訴：遭被告以拖鞋打傷等語，及被告所辯：沒有動手打告訴人等語
      互核觀之，告訴人所受傷勢乃屬輕微，傷口面積亦僅屬約三×三公分之紅腫，
      至不明顯，前開診斷證明書，僅足證明告訴人當天確有受傷，尚不足作為認定
      被告確涉有上開犯嫌之依據，至為顯然。再者，其他涉有毆打告訴人犯嫌之不
      詳姓名年籍男子，固係被告在網路上初識之人，經被告透過網路訊息邀約後，
      結伴至被告家中烤肉作樂之友人，然衡諸現代科技社會中電腦網際網路的發達
      ，伴以網路使用者匿名性之增加，網路使用者往往未顯示真實身分，而多以綽
      號、別名代之，則相對人自無法掌握此種網路使用者之真實身分為何，且時下
      青少年在沈迷於網際網路世界之際，復對此種匿名交往之方式毫無戒心，輕率
      信之等社會現狀，是以，被告所辯「那些朋友是從網路上認識的，不知真實姓
      名住址，伊現在找不到那些朋友」等語，非無可能，尚堪採信。是以，除有積
      極證據足堪認定被告與該等不詳姓名年籍之人間，就毆打告訴人乙節，確有犯
      意聯絡與行為分擔之情事存在外，尚無從因該等不詳姓名年籍之人，係應被告
      之約前往烤肉作樂之人，即遽然推論被告就此具有傷害告訴人之犯意聯絡。
（四）綜上所述，卷附證據僅足證明告訴人確有於右揭時地遭該等不詳姓名年籍之人
      毆傷之事實，然並無積極證據證明被告有何公訴人所指之傷害犯行及故意，亦
      無任何積極證據足以證明被告與該等不詳姓名年籍之人間，有何犯意聯絡及行
      為分擔，是以，自難僅憑告訴人之指訴及前開診斷證明書，而遽為對被告不利
      之認定，業如前述。揆諸首揭說明，公訴人所舉之證據不足以證明被告確有前
      開犯行；此外，又查無其他積極證據，足認被告確有公訴人所指之犯行，不能
      證明被告犯罪，依法應諭知無罪之判決。
據上論斷，應依刑事訴訟法第三百零一條第一項，判決如主文。
本案經檢察官陳美華到庭執行職務。
中      華      民      國      九十一    年    十二    月    三十一    日
                                  臺灣桃園地方法院刑事第一庭
                                  審判長法  官  吳  爭  奇
                                        法  官  陳  永  來
                                        法  官  胡  芷  瑜
右正本證明與原本無異
如不服本判決書應於送達後十日內向本院提出上訴狀
                                        書記官  劉  晨  輝
中      華      民      國      九十二    年      一    月       六     日
